臺灣高等法院高雄分院刑事判決　　　　　　　　九十三年度上更(一)字第三三四號
　　上　訴　人
　　即　被　告　乙○○
　　選任辯護人　許芳瑞　律師
右上訴人因違反廢棄物清理法案件，不服臺灣高雄地方法院八十九年度訴字第三００
一號中華民國九十年六月五日第一審判決（起訴案號：臺灣高雄地方法院檢察署八十
九年度偵字第一七六九號），提起上訴，判決後，經最高法院發回更審，本院判決如
左：
    主  文
原判決撤銷。
乙○○共同未依規定領有廢棄物清除許可證，從事廢棄物清除，處有期徒刑壹年。緩
刑貳年。
    事  實
一、緣乙○○未領有公民營廢棄物清除處理許可文件，明知未領有廢棄物清除處理許
    可文件，不得從事廢棄物之清除業務，竟自民國八十五年間起即開始從事廢電路
    板、電路板裁邊廢料等事業廢棄物及一般廢棄物之運送清除業務，及至八十八年
    七月十四日修正公布，同年七月十六日施行之廢棄物清理法訂定刑事罰責後，仍
    繼續為之。嗣於八十八年九月初某不詳時日，乙○○駕駛車號ＪＦ－三四三號貨
    車至桃園縣龜山鄉○○○路二五六巷六弄六號國芳電子股份有限公司第二廠（下
    稱國芳公司）清除運送國芳公司第二廠內之廢電路板、電路板裁邊廢料等事業廢
    棄物及廢紙、垃圾等一般事業廢棄物，將其中有回收價值之廢電路板，以每公斤
    新台幣（下同）二元之代價轉賣於領有廢棄物清除許可證之進田企業有限公司（
    下稱進田公司）回收；另將無回收價值之電路板裁邊廢料及一般廢棄物，以每車
    二萬元之代價，委由亦未領有廢棄物清除處理許可文件，並與之有共同犯意聯絡
    之張玉龍（未經起訴）處理。張玉龍再輾轉委託有犯意聯絡，亦未領有廢棄物清
    除處理許可文件之游仁正（未經起訴），雇請不知情之吳光鈞駕駛不詳車號之貨
    車，將乙○○委託張玉龍處理之上開部分廢棄物及其他不詳之人委託張玉龍處理
    之電路板裁邊廢料等廢棄物，一併載運至高雄縣大寮鄉新厝村第七公墓後方窪地
    傾倒。嗣於八十八年九月十日，為行政院環境保護署環境督察總隊南區督察大隊
    人員查獲。
二、案經行政院環境保護署函送臺灣桃園地方法院檢察署呈請臺灣高等法院檢察署核
    轉臺灣高雄地方法院檢察署檢察官偵查起訴。
    理  由
一、上訴人即被告（下稱被告）乙○○於本院審理時，對於右揭未領有廢棄物清除處
    理許可文件，運送清除廢棄物之事實，均坦承不諱。另右揭廢電路板、裁邊廢料
    、國芳公司文件等廢棄物，未經處理而遭隨意棄置於地之事實，亦分據證人即國
    芳公司品管組組長翁建惠於警詢時證述：現場文件為公司所有，廢電路板不能確
    定，平時事業廢棄物均交被告清除，廢電路板有回收價值無償給被告，被告再運
    至進田公司處理，一般事業廢棄物亦交被告清除、我從今年（八十八年）七月份
    到國芳公司上班至今（即八十八年十月七日警詢時）均是由乙○○將廢電路板運
    走等語（第二五四二號他卷第八、九頁）；證人即國芳公司副總經理陳坤山於原
    審及本院前審證稱：原則上將所有事業廢棄物均交被告清除，沒有給被告代價，
    不知被告有無廢棄物清除許可證等語（原審卷第二六頁；本院前審卷第七六頁）
    ；證人張玉龍於警詢時證稱：介紹朋友吳光鈞予乙○○認識，負責載運國芳公司
    事業廢棄物，但不知如何載運、費用多少，僅知道廢棄物是電路板裁邊廢料等語
    （第二五四二號他卷第十、十一頁）；證人吳光鈞於本院前審證稱：八十八年九
    月份，是我老闆游仁正叫我去張玉龍那裡載的之語（本院前審卷第二九頁）；證
    人即進田公司負責人馮雪美、總經理馮煥濤警詢時證稱：八十五年底至八十七年
    底，被告以每公斤二元之價格將國芳公司廢電路板交我處理等語（第二五四二號
    他卷第十二至十四頁）；證人即行政院環境保護署環境督察總隊南區隊前隊長謝
    貞雄證述：本案是我們南區隊所查獲的，我們是依據廢棄物內有國芳公司的一些
    廢棄文件，來判定是國芳公司之廢棄物。依照片來看，上開廢棄物是剛傾倒不久
    之語（本院前審卷第七七、七八頁）明確，且有行政院環保署以八十八年十二月
    二十日八八環署督字第００八０九七五號函敘明在卷，並有稽查記錄四份、照片
    八張附卷可稽，而從卷附現場照片觀之，上開廢棄物中確有前揭所稱廢電路板、
    電路板裁邊廢料及國芳公司所有文件等物品甚明，足徵被告自白與事實相符。
二、據證人翁建惠警詢時另稱：其中公司文件確認為國芳公司所有，但廢電路板我無
    法確認是否為國芳公司所代工之電路板廢品之語（第二五四二號他卷第八頁反面
    ），於偵訊時證述：單面板是沖床壓的，我們公司產品是用自動車床銑的（第九
    九號他字卷第四頁反面）；證人張盛謙於同日偵訊時亦證稱：文件才是，照片上
    是單面板，我們公司產品是雙面板及多層板之語（第九九號他字卷第四頁反面）
    ；證人陳坤山於原審證稱：照片的邊料不是我們公司生產的之語（原審卷第七九
    頁），對照卷附照片，查獲現場照片所示裁邊廢料，與在國芳公司所拍攝之照片
    所示電路板，二者顏色不同（第二五四二號他字卷第一五頁、第一七頁），固可
    證明現場查獲之電路板裁邊廢料並非國芳公司所有，惟現場查獲之廢棄物中除該
    電路板裁邊廢料之外，仍有屬一般廢棄物之國芳公司所有之文件，亦已顯然，佐
    以被告確有負責清除國芳公司之事業廢棄物及一般廢棄物，並將其中無回收價值
    之電路板裁邊廢料及一般廢棄物委託張玉龍處理等事實，已論述如前，是現場查
    獲之廢棄物中雖有部分廢棄物非國芳公司所有，但亦無從卸免被告非法清除廢棄
    物之刑責，是此情亦不足為有利於被告之認定。辯護意旨所稱：本案現場查獲之
    廢棄物並非被告清除處理之廢棄物云云，顯有誤會，不足為採。
三、另辯護意旨認被告自八十八年七月二十二日起即未再為國芳公司清除處理廢棄物
    云云。經查：國芳公司與進田公司雖於八十八年七月二十二日簽訂事業廢棄物代
    清除處理合約書，此有合約書影本附卷為憑（第九九號他字卷第一七頁），惟據
    證人翁建惠於警詢時證稱：我從今年（八十八年）七月份到國芳公司上班至今（
    即八十八年十月七日警詢時）均是由乙○○將廢電路板運走等語（第二五四二號
    他卷第八、九頁），證諸證人即進田公司實際負責人馮煥濤於警詢時供述：我公
    司與國芳公司合約上全數均可清除，但目前我進田公司只有清除國芳公司的粉塵
    部分，其他廢電路板及其邊料、一般事業廢棄物，均未委託我公司清除等語（第
    二五四二號他字卷第一四頁），可徵國芳公司雖於八十八年七月二十二日與進田
    公司簽訂事業廢棄物清除處理合約，但迄至證人馮煥濤陳述時，國芳公司實際委
    託進田公司清除處理之事業廢棄物僅有粉塵部分，並不包含廢電路板、裁邊廢料
    及一般廢棄物甚明。辯護意旨所指上情，亦有誤會。本件事證明確，被告犯行足
    堪認定。
四、查被告行為後，廢棄物清理法業於九十年十月二十四日修正公布施行，同年月二
    十六日生效，原廢棄物清理法第二十二條第二項之規定，移置於第四十六條第一
    項，新舊法比較結果，僅有文字修正，其刑度並無不同，是依刑法第二條第一項
    前段規定，應依修正後之廢棄物清理法第四十六條第一項規定處斷。是被告所為
    ，係犯修正後廢棄物清理法第四十六條第一項第四款之未領有廢棄物清除處理許
    可文件，從事廢棄物清除罪。被告與張玉龍、游仁正間有犯意之聯絡及行為之分
    擔，為共同正犯。被告雖自八十五年間起，即未領有廢棄物清除處理許可證，而
    從事廢棄物之清除，惟因廢棄物清理法於八十八年七月十四日修正公布前，對於
    未領有廢棄物清除許可證，而從事廢棄物之貯存、清除、處理廢棄物者並未有處
    以刑罰之規定，是被告於八十八年七月十六日廢棄物清理法修正公佈施行前所為
    上述未領有許可證，清除廢棄物之行為，為不罰之行為，嗣因此部分行為並未經
    檢察官起訴，故本院亦無從為不另為無罪之諭知，僅此敘明。
五、原審據以論處被告罪刑，固非無見。惟查：(一)修正前廢棄物清理法第二十二條第
    二項第四款於八十八年七月十四日修正公布，於同年七月十六日生效施行。原判
    決認被告自八十五年間起至八十八年七月十五日止，亦有犯上開犯行，自有未合
    ；(二)依前論述，被告所為犯行僅有一次，並無連續犯之問題，原判決竟論以連續
    犯，亦有未合。被告上訴意旨否認犯罪，指摘原判決不當，雖為無理由；惟原判
    決既有可議之處，自應由本院將原判決撤銷改判。審酌被告未領有廢棄物清除許
    可證，任意傾倒廢棄物，顯足以影響環境生態，情節非輕，惟念被告犯後已於本
    院審理坦承犯行，應有悔意，態度尚好等一切情狀，量處如主文第二項所示之刑
    。末查被告前未曾受有期徒刑以上刑之宣告，有臺灣高等法院被告全國前案紀錄
    表可稽，因不諳法律而罹刑章，經此偵審程序及罪刑之宣告，應知所警惕，信無
    再犯之虞，本院因認所受之宣告刑，以暫不執行為適當，爰併予宣告緩刑二年，
    以勵自新。
據上論結，應依刑事訴訟法第三百六十九條第一項前段、第三百六十四條、第二百九
十九條第一項前段，廢棄物清理法第四十六條第一項第四款，刑法第十一條前段、第
二條第一項前段、第二十八條、第七十四條第一款，判決如主文。
本案經檢察官甲○○到庭執行職務。
中　　　華　　　民　　　國　　九十四　　年　　　一　　　月　　　五　　　日
                                  臺灣高等法院高雄分院刑事第七庭
                                        審判長法官    莊飛宗
                                              法官    曾逸誠
                                              法官    黃三友
右正本證明與原本無異。
如不服本判決應於收受本判決後十日內向本院提出上訴書狀，其未敘述上訴理由者，
並得於提起上訴後十日內向本院補提理由書狀（均須按他造當事人之人數附繕本）「
切勿逕送上級法院」。
　　　　　　　　　　　　　　　　　　　  　　書記官    黃玉珠
中 　　華　 　　民　　　國　　九十四　　年　　　一　　　月　　　七　　　日
附錄本件判決論罪科刑法條：
廢棄物清理法第四十六條第一項有下列情形之一者，處一年以上五年以下有期徒刑，
得併科新臺幣三百萬元以下罰金：
一  任意棄置有害事業廢棄物。
二  事業負責人或相關人員未依本法規定之方式貯存、清除、處理或再利用廢棄物，
    致污染環境。
三  未經主管機關許可，提供土地回填、堆置廢棄物。
四  未依第四十一條第一項規定領有廢棄物清除、處理許可文件，從事廢棄物貯存、
    清除、處理，或未依廢棄物清除、處理許可文件內容貯存、清除、處理廢棄物。
五執行機關之人員委託未取得許可文件之業者，清除、處理一般廢棄物者；或明知
　　受託人非法清除、處理而仍委託。
六  公民營廢棄物處理機構負責人或相關人員、或執行機關之人員未處理廢棄物，開
    具虛偽證明。
